臺灣臺北地方法院民事判決                            九十年度婚字第六六三號
    原      告  甲○○
    被      告  丙○○
    訴訟代理人  乙○○
                丁○○
右當事人間請求離婚事件，本院判決如左：
    主      文
准原告與被告離婚。
訴訟費用由被告負擔。
    事      實
甲、原告方面：
  一、聲明：
      如主文第一項所示。
  二、陳述：
      (一)緣兩造於八十二年十二月十九日公證結婚，惟迄未辦理結婚登記。婚後被告
        仍住在其前戶籍地甘谷街父母家中，而原告亦仍住在其位於台北同安街之租
        賃處所，雙方並未共同居住於同一住所，僅於一週中三、四天被告會至原告
        住所相聚，及至八十三年五月被告出國後，其行蹤即飄忽不定，從此原告無
        法得知被告一切生活狀況，遑論與之聯繫，並漸由第三人口中得知，被告在
        外與人同居生活不檢。
    (二)被告常年居住國外，甚少回台，兩造聚少離多：
        兩造自公證結婚後即聚少離多，一週僅相聚約三、四天，然原告仍珍惜、維
        繫兩造之婚姻關係，及至八十三年五月被告出國，另原告於八十六年間亦同
        意被告至美國工作，被告赴美二個月後，其行蹤即飄忽不定，非但未主動與
        原告聯絡，亦未主動告知其工作、生活之現況，僅於被告因換工作、辦簽證
        之需，而必須回台時始回台，此可請  鈞院調閱被告入出境資料自明。且被
        告回台期間往往與原告相聚不超過二星期，被告即又於未告知原告之情況下
        ，逕自離台，此等不定時之漫長等待與失落，對原告而言，無異係一種無形
        之桎梏，致原告精神上痛苦不堪。
      (三)被告生活不檢、花名在外：
        然於八十八年間原告始據聞被告於國外期間生活不檢，遂四處探尋被告行蹤
        ，於輾轉間得知與被告之聯繫管道，遂去電要求被告改善，並隨即隻身赴美
        ，瞭解被告生活近況，然被告舌燦蓮花，一再謊稱其已改善生活不檢之惡習
        ，並告知原告確與外遇第三者徹底分手，並願俟原告回台後隨即返台，豈料
        全係被告片面虛偽之詞，其仍與外遇之第三者藕斷絲連，且並未履行回台之
        承諾。
      (四)被告不願面對已婚事實：
        原告自八十二年與被告公證結婚迄今，非但未辦結婚登記，且週遭親友亦不
        清楚兩造是否確有婚姻關係存在，加以被告在外時有行為不檢之花名，令原
        告精神上痛苦不堪，原告遂向被告要求希望二家人能藉由公開宴客互相見面
        、認識，以公開鞏固兩造之婚姻關係，而於八十九年九月廿二日星期五於原
        告位於台北之住所，由被告及原告之姊姊、姊夫、哥哥、嫂嫂共同洽談，擬
        於當週週日宴客，被告當場亦承諾赴宴，豈知被告於當週週六即逃遁無蹤，
        致原告遍尋不著，只好取消當週週日之聚會。嗣後原告始知被告又不聲不響
        出國一走了之，被告此等出爾反爾，逃避現實、不負責任的態度，實令原告
        心寒至極。而被告於本件言詞辯論時亦承認於九十年九月間確有此事。
      (五)兩造已無維繫婚姻之互信基礎：
        由於原告全然不知被告行蹤，僅能間接輾轉四處探尋被告行蹤，而被告偶一
        回台亦不通知原告，更不願與原告同住，甚而對原告事事保留隱藏，而不告
        知被告新之工作地點、現任職之公司、回國之時間等。加以兩造自八十二年
        結婚迄今，長達八、九年時間，其共同居住時間未及一年，兩造實已漸行漸
        遠，而無夫妻之實，在在顯示兩造之互信基礎已蕩然無存。另被告於庭訊時
        所提原告友人所寄送之電子郵件，此顯係被告趁原告不在家之際，未經原告
        同意，擅自搜索原告文件所得，被告此種不尊重原告隱私之行徑，實令原告
        心寒，又被告單憑一紙電子郵件，即意有所指，原告有不軌之舉，顯見兩造
        溝通之途塞，容忍度無，共圖營生之念滅，其等婚姻基礎已頹，自屬有難以
        維持婚姻之重大事由。
      (六)基上，兩造婚姻因被告長年離家在外及蓄意躲避原告之行為，而陷於無可挽
        回之窘境，且兩造分居迄今八年多來，夫妻感情已失，形同陌路，顯見其等
        婚姻已無回復之希望，在客觀上確實具有民法第一千零五十二條第二項之難
        以維持婚姻之重大事由存在。
      (七)被告以惡意遺棄原告在繼續狀態中：
      兩造當事人於結婚時未以契約訂立夫妻財產制，依民法第一千零五條之規定
        ，係以聯合財產制為其夫妻財產制，次按「家庭生活費用，夫無支付能力時
        ，由妻就其財產之全部負擔之。」民法第一千零二十六條定有明文。又「夫
        妻間如未以契約訂立夫妻財產制，依民法第一千零五條、第一千零二十六條
        之規定，夫於家庭生活費用有支付能力時，除妻有不得請求支付之法律上原
        因外，應由夫就其財產負擔之。」亦為最高法院三十三年上字第六八五二號
        判例所肯認，則夫妻聯合財產制關於家庭生活費用以由夫負擔為原則。次按
        民法第一千零五十二條第五款所謂夫妻之一方，以惡意遺棄他方，在繼續狀
        態中者，係指夫或妻無正當理由，不盡同居或支付家庭生活費用之義務而言
        ，而徵諸本件事實，被告目前顯有依法支付家庭生活費用之義務與能力，然
        被告於八十五年九月後迄今，即無正當理由未給付原告任何家庭生活費用，
        實不容被告未盡舉證之責托詞給付父母醫藥費，而不給付原告生活費，被告
        惡意遺棄原告之事證至明。
      (八)又被告於返台期間非但不回兩造於羅斯福路之住所，且亦刻意躲避原告，此
        由被告拒絕告知原告其工作地點、在外國之聯絡電話等行徑至明，其不僅客
        觀上有違背同居義務行為，且主觀上亦有拒絕同居之企圖，實已符合民法第
        一千零五十二條第一項第五款裁判離婚之要件。
      (九)綜上，被告惡意遺棄原告之行為，符合民法第一千零五十二條第一項第五款
        之要件，且兩造自八十二年公證結婚迄今，九年多來共同居住之時間未及一
        年，兩造感情已失，實則夫妻形同陌路，並無夫妻之實，顯見其等婚姻已無
        回復之希望，在客觀上確實具有民法第一千零五十二條第二項難以維持婚姻
        之重大事由存在，且其事由應由被告負責。爰依民法第一千零五十二條第一
        項第五款、第二項之規定，訴請離婚。
      (十)被告於庭訊及答辯狀中所陳，如原告不願至醫院探望被告母親及不願接被告
        父母同住、告警驅離被告、限制被告入屋時間、交付美金支票合約新台幣約
        六十萬元以付屋款、被告母親去電原告住處卻有成年男子回話、由陌生男子
        陪同前往被告家送禮．．．等，均係子虛烏有，被告非但未盡舉證之責，且
        全然悖離事實。
      (十一)九十一年一月廿八日庭訊中，被告自承確於八十九年五月後即未給付原告生
        活費，且當時每月薪資約十萬元，而於所提答辯狀中被告亦自承於九十年四
        月換新工作後，每月薪資約五萬元，顯見被告確實具支付家庭生活費之能力
        ，實不容被告未盡舉證之責，臨訟以負擔被告雙親生活費、醫療費為由，狡
        飾其過。
    (十二)被告自承被告所任職公司，每三個月即予員工十天休假，以利員工回台，而
        此亦是原告為被告作保及提供財力證明，以利被告赴美之前提，然由被告入
        出境資料顯示，被告並未如期回台，甚於返台期間被告亦不回兩造於羅斯福
        路之住所，且亦刻意躲避原告，任原告苦求被告回來，被告卻依然故我，被
        告不僅客觀上有違背同居義務行為，且主觀上亦有拒絕同居之企圖，實不容
        被告以八十九年間原告取走被告鑰匙以資抗辯。蓋縱被告未具原告住處鑰匙
        ，然只要被告按門鈴，皆得應門而入，顯見被告確得回去兩造共同住所，其
        顯係不為而非不能為，被告惡意遺棄原告之事證至明，此亦可參被告訴訟代
        理人丁○○於言詞辯論時稱被告至美國二年，均未與家人聯絡，家人亦不知
        被告在美狀況，且亦陳稱原告確有去電情事云云，顯見原告所言，句句屬實
        。
三、證據：提出戶籍謄本、結婚公證書、錄音帶一捲及其譯文內容為證。請求訊問
            證人鐘鴻璋。
乙、被告方面：
  一、聲明：
      駁回原告之訴。
  二、陳述：
      (一)兩造於八十二年公證結婚，時間匆促，雙方家長毫無所知，但彼此感情從未
        因此下降，原告在外租賃的兩坪房間，遂成為固定居所。
      (二)八十四年間，因家裡工廠關門之後，國內成衣工業已經趨向夕陽工業，而自
        己專長也在此，因生活壓力所迫，須向國外發展，希望能在事業和家庭上找
        回第二春。一切實非得已，且在海外的收入豐渥，被告希望能趁年輕的時候
        多掙一點錢，當時原告亦在旁鼓勵和支持，同時公司也安排員工，每三個月
        回台休假十天左右，對兩造來說，是千載難逢的機會。
      (三)八十五年底，被告人在海外工作時，接獲原告來電，長談之後都希望能安定
        下來，不要再過漂泊的日子，一天到晚都是跟別人租房子，寄人籬下。當時
        決定由原告和房屋仲介公司聯絡，挑選合適的房子，一切由原告做主，後來
        選中現在的房子（即原告現在之住所），頭款由原告先行支付，被告於八十
        六年回到台灣之後，立即交付美金支票與新台幣現金，合計約新台幣（下同
        ）六十萬元，作為兩造往後生活的住所。因被告曾經幫父母作保，為債務連
        帶保證人，所以不便用被告名字登記，僅以原告為房屋所有權人，因此被告
        戶籍還留在原先的住處，未免造成其他人的困擾，直到去年才搬遷到新店家
        中。
      (四)八十六年間回台休假同時，剛好有一份前往美國任職的大好機會，原告極力
        鼓勵被告能前往面試，被告很慶幸能通過層層的關卡順利得到這份工作，當
        時也得到原告極力的支持和鼓勵，並願為被告之擔保人，兩造也都計劃將來
        能前往美國定居。薪資方面則是每個月初，公司自動匯入被告戶頭，被告將
        存摺及印章全交原告保管，以供支付房貸及其他開銷，至八十九年三月止，
        合計金額大約三百二十萬元。滯美期間，因為需要一些支出和購買手提電腦
        ，曾經要求原告託同事帶美金支票到美國來，合計金額大約為美金六千元。
      (五)八十八年間，原告希望能為我兩的婚姻增加一些回憶，於是前往老麥婚紗攝
        影禮服公司，拍一組結婚紀念照留念，期間兩造感情依舊非常甜蜜。但是在
        八十九年的過年，原告忽然獨自一人跑到美國要求被告簽署離婚協議書，而
        且口氣非常堅決，因為如此，被告也不得不辭掉美國的工作，於該年四月返
        回台灣。自此一切情形都改變了，回到家裡的第一個晚上，原告強行取走了
        被告家中的鑰匙，也當著被告的面打電話向警察報案，要趕被告出門，為了
        不願傷害彼此的感情，隔天被告就到妹妹家中過夜，被告心想其可能是一時
        氣憤，經過以後的溝通，應該可以化解，但事實卻不是如此。從那時起到現
        在，被告嘗試過無數的方法，希望能破鏡重圓，都是徒勞無功。有次在原告
        的電腦裡，被告無意間發現許多封曖昧的電子郵件，當時被告心如刀割。從
        此被告也開始留意起原告週遭的一切事務。幾次原告同意被告進入屋內時，
        正好有陌生男子打電話到家裡來，聽到被告的回話時，就立刻斷線，讓人生
        疑事情非如此單純。再被告母親曾打電話給原告欲討論結婚補請客一事，時
        間是晚上八點半左右，接電話的人竟是一位成年男子，口氣非常不好的答道
        ：「甲○○不在家！」。兩造居家生活原即很少與人交往，平常家裡只有原
        、被告二人，遑論有男性的朋友可晚上單獨進入房內，鑑此，無疑二人感情
        已經變質。
      (六)被告滯外國期間，雙親無家可歸，暫居被告妹夫家中，平時由被告之兄、妹
        接濟金錢、食物，被告曾要求原告皆被告雙親過去同住以略盡孝道，但原告
        堅決不肯，被告請原告每月固定酌給被告父母生活費，亦無下文，僅於一次
        過年時，由一成年男子開車載往被告父母居處，給予五萬元作為春節紅包，
        自此即無再給過半毛，而該男性也只在樓下等候，卻為被告哥哥撞見。原告
        對被告雙親態度如此，被告仍一直抱容忍謙讓的心，希望能逐漸感化原告，
        被告知道婆媳之間總是存在問題，但被告雙親對人一向仁慈，實在不應該受
        到如此待遇，更何況遭受到付出一輩子心血的公司關門打擊，被告們子女而
        言，是在有生之年能盡微薄之力，讓父母在生活上不虞匱乏，精神上能紓解
        安享晚年。
      (七)對原告種種指控和栽贓，真是痛心不已，尤其是「莫須有」的指責被告有外
        遇，更是讓人氣憤。赴國外工作也是原告一直鼓勵被告去做，為何到頭來還
        怪罪被告，人都不在台灣不能陪她。另外抱怨不給生活費更是荒誕，自八十
        九年回台至今，每月收入不多，不僅要支付住屋補助和父母醫藥費、生活費
        等，人在國外的生活開銷並不比國內低，手上實在剩下不多，自己沒有能力
        再負擔她的生活費，更且原告的收入加上年終獎金相當優渥，也比被告高出
        許多。再，被告不願告知現在公司的上班地點，實是因為被告考慮到目前原
        告的激烈情緒，會影響到被告賴以維生的工作，而希望往後等原告情緒平穩
        之後，再予以告知。另外，原告將被告的鑰匙取走之後，就不願被告再進入
        房裡，深怕被告發現什麼事，絕不讓被告一人留在家裡，家中亦不准被告隨
        意走動或翻動屋內東西。
      (八)原告主張被告不願支付生活費乙事，應是原告的誤會，自從九十年四月到了
        新公司後，每月所領的薪資扣除勞保費、健保費和公司的福利委員會費，只
        剩四萬六千元左右，被告現在和父母親借住妹夫的家中，不僅要負擔雙親的
        生活費和住宿費、水電費、電話費以外，母親身體不好，平均兩星期由父親
        送母親到台大醫院去看病，還要每天到固定診所去接受電療，林林總總家起
        來開銷超過三萬元以上，再加上自己的國外及返台的固定開銷，實在所剩無
        幾，將來如收入增加，被告絕對會負擔原告一切的生活開銷。但目前對於原
        告來說，短期之內應該不會造成生活上困境，更何況原告自己本身也有非常
        優渥的收入（月平均有六萬元以上），不用扶養任何年老父母，再加上兩造
        雙方過去的房子和積蓄，生活絕對不成問題。
      (九)八十九年四月回到台灣的第一個晚上，原告就強行將被告的鑰匙取走，當時
        被告  因顧及雙方的情誼，不願正面與原告衝突，所以苦苦央求原告，但原
        告卻打電話向當地警局報案，說：「有人闖進房裡，要立刻派員到場處理。
        」一幕幕當時的情境在被告腦海裡反覆上演著，原本恩愛的夫妻卻要變得如
        此絕情。嗣後，被告就無法自由的進入自己的家，即使進入屋裡也只准在下
        午時間，不能超過二小時，否則原告即行催促被告離開，如此，被告如何能
        履行同居義務。另外有一天約午夜時分，原告忽然致電被告，要被告馬上過
        去陪她，但被告回答：「實在太累了且隔天又要上班，晚上亦無捷運可搭，
        明天在去看原告。」，但隔天被告嘗試與原告聯絡時，其手機及家中電話全
        是答錄留言中，原告個性反覆，被告不知如何使其稱心。
      (十)原告主張被告赴美後行蹤成謎，更屬一派胡言，最有利的證明是雙方為留下
        往後永恆的回憶，於八十八年十月一同至愛國西路老麥攝影禮服公司補拍結
        婚照，為兩方情感最佳寫照。被告工作性質就是在國外，場所亦限國外，滯
        台期間短暫，但僅係權宜之計，待稍有積蓄，兩人皆考慮移民美國。此皆為
        雙方共同計劃，且赴美之工作擔保人還是原告親自簽署，怎奈現在變成被告
        個人自私想法。
      (十一)原告主張被告在外與人同居生活不檢，最是荒唐。在美期間，公司提供男女
        宿舍，分屬不同公寓，下班後男女各自分棟居住，如何能同居一室。所指摘
        之事，都為原告胡思亂想而得；至於電話錄音，被告是處在非正常意識和健
        康極差之狀況下所作回答，且全都是在被動的情形下，要求回答原告所提的
        問題，並非出自本人的意願，從頭到尾都是答非所問，不能據此就一口斷定
        被告與人同居，作為離婚理由。又公開宴客一事，是被告個人的疏失，但不
        應該構成原告要求離婚的原因。
      (十二)對於在電腦裡發現其他男人的曖昧電子郵件，也是在無意中發現的，更何況
        家中電腦屬於雙方共有的財產，被告有權利使用，並非是公司資產的一部分
        ，更無涉及商業機密或是個人隱私問題。另外，別的男人寫給自己妻子的情
        書可以算是個人隱私嗎？這是嚴重影響美滿婚姻的罪魁禍首，作丈夫應該要
        想辦法去防止這種事情的發生，難道要等到自己的妻子跟別人到旅館開房間
        ，再來疾首搥胸嗎？更何況在被告發現這些郵件後，被告未據此與原告大吵
        不休，也只是默默探查，想辦法挽回婚姻，這樣忍耐和包容，不夠寬宏大量
        嗎？
      (十三)原告主張到美抓姦一事，根本無此事，所以更沒有和情婦三人對談的情形發
        生，完全是原告所杜撰的故事。被告再美期間生活和工作一向很單純，下班
        後就直接回公司宿舍，興趣是看書和學習腦等，假日時間則到附近書店或電
        腦展示場選購一些物品，所有朋友僅止於工作和事業夥伴，晚上絕少在外逗
        留狂歡或過夜，公司也提供男女宿舍有專人管理，住宿規定非常嚴格不准亂
        搞男女關係，否則以開除論處，如何有機會與人同居生子，完全是一派胡言
        。且這兩年返台時，也是以新店父母家為暫時居所，住家單純只父母和被告
        三人一起再無外人，人員出入也只限兄妹及其家人，何來情婦住在家裡，完
        全是原告憑空猜想臆測。
      (十四)原告另主張被告藉故沒有鑰匙而不願回到家中云云，顯非事實，蓋於被告返
        台期間，因聯絡不上原告，下班之後數度前往羅斯福路的家門口等候，履按
        門鈴未見有人應門，直至深夜仍不見原告返家，於是被告再門縫中塞入紙片
        ，以便求證事實真相，結果是根本無人進出該房門，所以平時家中根本是空
        無一人。九十一年一月間也屬同樣情形，放假期間原告即行蹤不明。九十一
        年一月二十一日言詞辯論時，始從原告訴訟代理人得知原告出國，而原告出
        國的行程，被告居然一點都不知道。
丙、本院依職權訊問證人即被告之母親陳錦麗，並向內政部警政署入出境管理局調取
    被告入出境資料。
    理      由
一、按離婚得於第一審或第二審言詞辯論終結前為訴之追加（民事訴訟法第五百七十
    二條第一項參照），原告原起訴主張依民法第一千零五十二條第二項之規定，請
    求准予與被告離婚，嗣於本院九十一年二月十八日言詞辯論期日另追加依民法第
    一千零五十二條第一項第三款之規定訴請離婚，參諸前揭規定，原告訴之追加，
    經核並無不合，應予准許，合先敘明。
二、原告起訴主張兩造於八十二年十二月十九日公證結婚，惟迄未辦理結婚登記，被
    告自八十九年五月後迄今，即無正當理由未給付原告任何家庭生活費用，且於返
    台期間非但不回二造於羅斯福路之住所，且亦刻意躲避原告，此由被告拒絕告知
    原告其工作地點、在外國之聯絡電話等行徑至明，其不僅客觀上有違背同居義務
    行為，且主觀上亦有拒絕同居之企圖，又被告常年居住國外，甚少回台，兩造聚
    少離多，生活不檢，花名在外，且不願面對已婚事實，兩造已無維繫婚姻之互信
    基礎，爰依民法第一千零五十二條第一項第三款、第二項之規定訴請離婚。
三、被告則以八十四年間，因家裡工廠關門之後，生活壓力所迫，而原告亦在旁鼓勵
    和支持，乃向國外發展，八十六年間回台休假，適有一前往美國任職的大好機會
    ，原告極力鼓勵被告能前往面試，並願為被告之擔保人，薪資方面則是每月初，
    公司自動匯入被告戶頭，被告將存摺及印章全交原告保管，以供支付房貸及其他
    開銷，至八十九年三月止，合計金額大約三百二十萬元。滯美期間，因為需要一
    些支出和購買手提電腦，曾經要求原告託同事帶美金支票到美國來，合計金額大
    約為美金六千元。八十八年間，原告希望能為我兩的婚姻增加一些回憶，於是前
    往老麥婚紗攝影禮服公司，拍一組結婚紀念照留念，期間兩造感情依舊非常甜蜜
    。但是在八十九年的過年，原告忽然獨自一人跑到美國要求被告簽署離婚協議書
    ，而且口氣非常堅決，因為如此，被告也不得不辭掉美國的工作，於該年四月返
    回台灣。自此一切情形都改變了，回到家裡的第一個晚上，原告強行取走了被告
    家中的鑰匙，也當著被告的面打電話向警察報案，要趕被告出門，從那時起到現
    在，被告嘗試過無數的方法，希望能破鏡重圓，都是徒勞無功。有次在原告的電
    腦裡，被告無意間發現許多封曖昧的電子郵件，幾次原告同意被告進入屋內時，
    正好有陌生男子打電話到家裡來，聽到被告的回話時，就立刻斷線，讓人生疑事
    情非如此單純。八十九年回台至今，每月收入不多，不僅要支付住屋補助和父母
    醫藥費、生活費等，人在國外的生活開銷並不比國內低，手上實在剩下不多，自
    己沒有能力再負擔她的生活費，更且原告的收入加上年終獎金相當優渥，也比被
    告高出許多。再被告不願告知現在公司的上班地點，實是因為被告考慮到目前原
    告的激烈情緒，會影響到被告賴以維生的工作，而希望往後等原告情緒平穩之後
    ，再予以告知。另外，原告將被告的鑰匙取走之後，就不願被告再進入房裡，深
    怕被告發現什麼事，絕不讓被告一人留在家裡，家中也不准被告隨意走動或翻動
    屋內東西。被告在外並未與人同居，此乃原告胡思亂想而得；至於電話錄音，被
    告是處在非正常意識和健康極差之狀況下所作回答，且全都是在被動的情形下，
    要求回答原告所提的問題，並非出自本人的意願，從頭到尾都是答非所問，不能
    據此就一口斷定被告與人同居，作為離婚理由。又公開宴客一事，是被告個人的
    疏失，但不應該構成原告要求離婚的原因等語置辯。
四、原告主張兩造於八十二年十二月十九日在本院公證處公證結婚，惟迄未辦理結婚
    登記，兩造自結婚以還，乃以聯合財產制為其夫妻財產制之情，除有本院公證處
    八十二年十二月十九日結婚公證書影本、兩造之戶籍謄本在卷可稽外，復為被告
    所不爭執，堪信為實在。
五、按夫妻之一方以惡意遺棄他方，在繼續狀態中者，依民法第一千零五十二條第五
    款之規定，得為請求離婚原因之一。所謂惡意與通常民法上用語解為知情之含義
    有別，仍指對於特定行為有使其結果發生之企圖而言，屬於主觀要件。所謂遺棄
    ，凡：(一)一方有負擔家庭生活費用之資力與義務，而故不支付，致他方不能維持
    相當生活者，(二)無不能同居之正當理由，不履行同居之義務，致他方不能達夫妻
    共同生活之目的者均屬之，是為客觀要件，倘二者具備其一且在繼續狀態中，即
    足構成離婚原因（最高法院四十二年台上字第七一九號、五十二年台上字第一五
    八八判決意旨參照），又夫妻之一方以惡意遺棄他方者，不僅須有違背同居義務
    之客觀事實，並須有拒絕同居之主觀情事，始為相當。經查：
    (一)原告主張被告於八十九年五月後，有給付家庭生活費用之資力，卻未再給付原
      告生活費之事實，被告則以自八十九年回台至今，每月收入不多，不僅要支付
      住屋補助和父母醫藥費、生活費等，人在國外的生活開銷並不比國內低，手上
      實在剩下不多，自己沒有能力再負擔她的生活費，另自從九十年四月到了新公
      司後，每月所領的薪資扣除勞保費、健保費和公司的福利委員會費，只剩四萬
      六千元左右，被告現在和父母親借住妹夫的家中，不僅要負擔雙親的生活費和
      住宿費、水電費、電話費以外，母親身體不好，平均兩星期由父親送母親到台
      大醫院去看病，還要每天到固定診所去接受電療，林林總總家起來開銷超過三
      萬元以上，再加上自己的國外及返台的固定開銷，實在所剩無幾等語置辯，然
      被告前揭所辯，經核與證人即被告之母親陳錦麗到院證稱：「（這一年多來被
      告是否每個月拿一萬元給你，拿幾千元給他爸爸？）沒有錯，事實如此，他有
      提到要存款幫我們買房子，除了一萬元生活費、健保費生活開銷都是被告付的
      ，費用大概是一萬五千元，還有其他醫藥費用都很貴」等語（見本院九十一年
      四月十五日言詞辯論筆錄）顯有不符，而被告復無法提出其他證據以實其說，
      則其前揭有關無給付家庭生活費用之資力之抗辯，顯不足採；惟查，原告於八
      十九年的薪水有四萬元，現住房子亦為自有，除有不動產買賣契約書影本在卷
      可稽外，復為原告所自認（見本院九十一年四月十五日言詞辯論筆錄），堪信
      為實在，參以原告另供稱：「我拿給他的錢不只六千元美金，他在美國的生活
      費由我這邊來支應」等語（見本院九十一年三月四日言詞辯論筆錄），顯見原
      告始終均非以被告在海外工作之薪資，為其維持生活之主要經濟來源，職是，
      原告並不因被告自八十九年五月未再負擔家庭生活費用後，而致不能維持相當
      生活，從而，原告前揭主張，尚難據此即認為被告有惡意遺棄原告。
    (二)原告主張被告於返台期間非但不回兩造於羅斯福路之住所，且亦刻意躲避原告
      不僅客觀上有違背同居義務行為，且主觀上亦有拒絕同居之企圖乙節，被告則
      抗辯稱：其自八十四年以還，即長年在海外工作，八十六年更是經原告同意，
      並擔任被告之保證人，至美國任職等語，而此情，除有內政部警政署入出境管
      理局九十年十一月十六日（九十）境信昌字第○六九一一八號函所附之被告入
      出境資料在卷可稽外，復為原告所不爭執，堪信為實在，參以原告所提出，其
      於九十年五月三十日與被告通電話時，曾稱：「．．．為什麼你來我這邊的時
      候呢她就會打來啊，你不來的時候，就沒有電話了？」等語，有其電話錄音譯
      文資料在卷可稽，足證被告於回國後，仍有不時與原告聯絡、見面甚明；再者
      ，有關於八十九年五月取走被告之鑰匙後，被告抗辯稱：被告嘗試過無數的方
      法，希望能破鏡重圓，都是徒勞無功；返台期間，因聯絡不上原告，下班之後
      數度前往羅斯福路的家門口等候，履按門鈴未見有人應門，直至深夜仍不見原
      告返家，於是被告再門縫中塞入紙片，九十一年一月間也屬同樣情形，放假期
      間原告即行蹤不明之事實，亦為原告所不爭執，堪信為實在，益證被告自八十
      九年五月以來，亦曾多次主動要與原告聯絡無疑，從而，原告前揭主張，顯屬
      無據，不足採信。
    (三)基上，參諸前揭說明，自難指為被告拒絕同居之主觀情事，惡意遺棄原告，原
      告自不得依民法第一千零五十二條第一項第五款規定請求判決離婚。
六、次按婚姻以夫妻終生之共同生活為目的，凡對家庭生活之美滿幸福，有所妨礙，
    足以破壞共同生活之重大事由，難以維持婚姻者，夫妻之一方即得依民法第一千
    零五十二條第二項規定訴請離婚。至婚姻是否難以維持，應斟酌破壞夫妻共同生
    活之具體情事，是否客觀上達於動搖夫妻之共同生活，而喪失維持婚姻之意欲為
    斷（最高法院九十年度台上字第三八五號判決參照），另婚姻乃一男一女之兩性
    結合，以組織家庭共同生活為目的，故有足以破壞共同生活或難以維持共同生活
    之情事發生者，雖其情事不合民法第一千零五十二條第一項各款所定要件，亦得
    依同條第二項規定請求離婚。而是否為難以維持婚姻之重大事由，其判斷標準為
    婚姻是否已生破綻而無回復之希望，婚姻之破綻不僅須一方主觀上已喪失維持婚
    姻之意願，且客觀上該難以維持婚姻之事實，須達任何人處於同一環境下，均喪
    失維持婚姻意願之程度（最高法院八十八年度台上字第二七九號判決要旨參照）
    。查本件原告主張被告回台期間，往往與原告相聚不超過二星期，被告即又於未
    告知原告之情況下，逕自離台，而對原告事事保留隱藏，而不告知被告新之工作
    地點、現任職之公司、回國之時間等之事實，除有前揭被告之入出境資料在卷可
    稽外，亦為被告所不爭執，堪信為真實。而被告於婚姻存續期間，亦確實有婚外
    情之事實，亦據原告所提出於九十年五月三十日與被告通電話，有如下之對話：
    原告（下稱胡）：你跟你那個同居的情婦談得怎麼樣？
    被告（下稱陳）：本來就談好了啦。
    胡：你們不是五月二十八日晚上談判談到半夜十二點多一點嗎？
    陳：沒有啦，沒有，她沒有來啦，我就，反正我就跟她講，我已經在電話中跟她
        講啦。
    胡：電話中？打到那裡去跟你講啊。
    陳：沒有，她就打電話來。
    胡：打到那裡？
    陳：打到這邊來。
    胡：新店啊？
    陳：對呀。
    胡：哦，講些什麼？
    陳：我就跟她講說要分手啊，後來，她，她我跟她講了很久，後來她就同意了。
    胡：她同意了。
    陳：對啊，她同意她已經出國去了，她又出國去了。
    胡：那只是出國而已呀。
    陳：不會回來了，她已經不會回來啦，她已經不回來了．．．
    胡：丙○○啊，丙○○啊，她打電話來這樣子，恐嚇我威脅我，你好像一點反應
        都沒有哦？為什麼啊。
    陳：哎喲，不要再吵了，我已經被她吵得頭暈受不了，然後又聽到妳吵。
    ．．．
    等語可證，而被告對於前揭對話內容並不爭執，堪信為實在，本院衡諸前揭對話
    內容，及被告回答時之語氣等，均係被告應原告之疑問，而為之回應，而非如被
    告所抗辯：全都是在被動的情形下，並非出自本人的意願，從頭到尾都是答非所
    問云云，是被告抗辯稱：不得以此通話內容作為認定其與人同居之證據云云，顯
    不足採；從而，兩造婚姻關係之圓滿和諧，已因被告前揭冷漠、已無維繫婚姻之
    互信、忠誠之感情基礎之行為而有所影響，對兩造家庭生活之美滿幸福構成妨礙
    ，形同陌路，已生破綻而無回復之希望，且該婚姻之破綻，經核不僅使原告主觀
    上已喪失維持婚姻之意願，客觀上任何人處於同一環境下，亦喪失維持婚姻意願
    之程度；因兩造婚姻關係之破綻，可歸責於被告之程度居多，原告依民法第一千
    零五十二條第二項訴請離婚，洵屬有據。
七、從而，原告依民法第一千零五十二條第二項規定請求判決離婚，為有理由，應予
    准許。
八、本件事證已臻明確，二造其餘攻擊防禦方法，均與前開判斷無影響，爰不另贅述
    ，併此敘明。
九、據上論結，原告之訴，為有理由，並依民事訴訟法第七十八條，判決如主文。
中      華      民      國    九十一    年      五      月     十三     日
                                      臺灣臺北地方法院家事法庭
                                          法  官  蔡守訓
右正本係照原本作成。
如對本判決上訴，須於判決送達後二十日之不變期間內，向本院提出上訴狀。
中      華      民      國    九十一    年      五      月     十四     日
                                          書記官  王俊琇
